臺灣高等法院高雄分院民事裁定　　　　　96年度破抗字第15號
抗　告　人　甲○○
上列抗告人因宣告破產事件，對於民國95年12月29日台灣屏東地
方法院95年度破字第17號裁定，提起抗告，本院裁定如下：
    主  文
抗告駁回。
抗告程序費用由抗告人負擔。
    理  由
一、抗告意旨略以：抗告人積欠債權人中華商業銀行股份有限公
    司屏東分公司等人債務，至民國95年11月6 日為止，積欠本
    金、利息、遲延利息及違約金總計新臺幣（下同）2,220,58
    8 元，以抗告人現有財產僅有現金150,000 元及汽車1 部，
    每月收入22,000元，且尚需負擔家庭生活費、父母扶養費、
    子女養育費及繳納汽車貸款，抗告人已無力清償債務，且負
    債大於資產，爰依破產法第58條規定，聲請宣告破產。又抗
    告人之配偶每月收入為32,000元，可支付家庭費用，而抗告
    人之現金150,000 元支付破產管理人之報酬後，尚餘100,00
    0 元，且抗告人每月薪資扣除開銷後約可餘10,000元，故有
    宣告破產之實益，原裁定以無宣告破產實益，駁回抗告人之
    聲請，自有未洽云云。
二、按破產，對債務人不能清償債務者，宣告之；破產宣告時屬
    於破產人之一切財產，及將來行使之財產請求權，破產宣告
    後，破產終結前，破產人所取得之財產，為破產財團，破產
    法第57條、第82條第1 項分別定有明文。故破產乃債務人在
    經濟上發生困難，無法以其清償能力對全部債權人之債權為
    清償時，為解決此種困難狀態，利用法律上之方法，強制將
    全部財產依一定程序為變價及公平分配，法以其清償能力對
    全部債權人之債權為清償時，為解決此種困難狀態，利用法
    律上之方法，強制將全部財產依一定程序為變價及公平分配
    ，使全部債權人滿足其債權為目的之一般執行程序，破產程
    序不僅讓債務人有經濟上重新再起之機會，也須同時兼顧讓
    全體債權人間公平受償機會的目的，是不僅予債務人卸除沈
    重債務負擔之機會，但也須考量全體債權人之權益。從而，
    破產之宣告除以債務超過其資產且所提供之財產所組成之財
    團足資支付財團費用、財團債務、具有別除權之債權及優先
    受償之稅捐等為要件，尚須審酌債務人是否窮盡其可能清償
    而終陷於不能清償債務之困境，以避免債務人利用破產程序
    脫免債務清償之責，是法院就破產人之聲請，以職權為必要
    調查。
三、經查：
  (一)抗告人提出聲請時止積欠之銀行債務金額如下：中華商業
    銀行股份有限公司屏東分公司新台幣（下同）67,000元；
    復華商業銀行股份有限公司251,120 元；台北富邦商業銀
    行股份有限公司1,364 元；國泰世華商業銀行股份有限公
    司8,066 元；荷商荷蘭銀行股份有限公司179,960 元；(6)
    臺灣新光商業銀行股份有限公司7,200 元；台新國際商業
    銀行股份有限公司49,878元；安泰商業銀行股份有限公司
    中崙分公司794,000 元；國泰世華商業銀行股份有限公司
    營業部260,000 元；萬太商業銀行股份有限公司屏東分公
    司285,000 元；臺灣銀行股份有限公司有保證債務317,00
    0 元，總計積欠債務部分達2,220,588 元，有抗告人所提出
    財產狀況說明暨債權人名冊、財團法人金融聯合徵信中心當
    事人綜合信用報告等影本各1 份附卷可稽，應堪認定。
  (二)抗告人主張其名下之資產計有：現金150,000 元。1995
    年6 月出廠、福特六合廠牌、1598cc之汽車1 部，據抗告人
    估計價值100,000 元。抗告人每月薪資22,000元。有抗告
    人所提出之行車執照、存摺等影本在卷可憑。抗告人雖具狀
    表示，其因支出公婆之醫藥費及理財不當，致借貸而積欠上
    開銀行債務，其配偶每月薪資約32,000元，二人合計薪資所
    得每月約54,000元，扣除家庭每月保險費約11,000元、子女
    教育費用約2,000 元，家庭衣食住行支出約20,000元，父母
    扶養費10,000元，僅剩約10,000元，其雖聲請與債權為債務
    協商，但每月須繳18,864元，抗告人已無力清償云云。抗告
    人嗣後於本院陳述：96年3 月15日後，因其公婆身體不舒服
    ，其已辭去工作，照顧其公婆，兼打零工，每月所得約15,0
    00元云云。
  (三)本院依職權查得抗告人94年度之薪資及獎金所得為303,180
    元，除上開汽車一部外，無其他資產，有稅務電子閘門財產
    所得調件明細表在卷可憑（本院卷第14-15 頁）。另抗告人
    到庭提出台灣銀行中屏分行為發票人、面額15萬元之支票影
    本一紙證明其有現金資產15萬元（本院卷第26頁）。足認抗
    告人具狀自承每月有22,000元之薪資、現金15萬元及上開汽
    車一部之資產，應屬可採。又抗告人自承積欠上開銀行債務
    ，部分係因支付公婆醫藥費、家用所致，則抗告人是否可能
    清償其債務，自應一併考量其公婆、配偶之經濟狀況。抗告
    人之配偶陳國彪94年度之薪資及其他所得為503,232 元，並
    有房屋、土地共三筆之不動產價值（土地以公告現值計）為
    559,300 元。抗告人之公公陳戊寅亦擁有房屋一棟之不動產
    。婆婆陳洪瑞哲94年度所得36,648元，並有土地、房屋共四
    筆之不動產價值（土地以公告現值計）為2,837,234 元等情
    ，有稅務電子閘門財產所得調件明細表在卷可憑（本院卷第
    16-20 頁）。則本院認以上開抗告人之公婆之財產狀況，在
    抗告人與配偶陳國彪經濟不充裕情狀下，應可自行維持生活
    ，抗告人為清償其債務，無須每月再另給付公婆扶養費10,0
    00元。且抗告人所稱每月保險費10,000元之支出係包括投保
    壽險、醫療險、意外險等（本院卷第23-24 頁），則在抗告
    人之經濟不充裕情況下，除健保之必要保險外，其他壽險、
    醫療險等保險宜暫停止，減少保險費之支出。另抗告人之子
    女僅一人陳秀鳳（77年1 月6 日出生），有戶籍謄本可稽，
    現已19歲。雖抗告人所負債務顯逾資產，但抗告人曾於95年
    與銀行成立債務協商，約定自95年6 月起，分120 期（即10
    年），年利率按2%計算，每月10日清償18,864元，依各債權
    銀行債權金額比例清償各項債務，至全部清償為止，有協議
    書附卷（原審卷第14頁）可憑。是本院參酌抗告人與其配偶
    94年度之所得共計806,412 元。及抗告人所陳配偶每月薪資
    所得約32,000元，可供作家庭費用，則扣除抗告人自承子女
    教育費用約2,000 元，家庭衣食住行支出約20,000元，其配
    偶之薪資所得尚餘10,000元，應足以支付抗告人、其配偶、
    子女共三人之健保等保險費用。因此，抗告人之薪資所得應
    可全部供清償其債務。則以抗告人之工作能力、收入每月22
    ,000 元 ，且其現年41歲（54年11月1 日出生），應可依上
    開債務協商條件，按期每月清償18,864元。
  (四)從而，依抗告人及其配偶每月薪資收入，扣除必要生活費後
    ，連同抗告人自承尚有15萬元現金之財產，抗告人有能力分
    期攤還其債務。
四、綜上，抗告人並無不能清償負債之情形，故其聲請宣告破產
    ，於法不合，原審予以駁回，雖非以此為理由，惟其結果，
    並無不同，仍應予維持，抗告意旨求予廢棄，為無理由，應
    予駁回。
五、據上論結，本件抗告為無理由，依破產法第5 條、民事訴訟
    法第495 條之1 第1 項、第449 條第1 項、2 項、第95條、
    第78條，裁定如主文。
中　　華　　民　　國　　96　　年　　5　　月　　4  　　日
                            民事第一庭
                                審判長法官  黃金石
                                法      官  林健彥
                                法      官  簡色嬌
以上正本證明與原本無異。如不服本裁定應於送達後10日內向本
院提出再抗告狀 (並按他造當事人之人數附繕本)， 並繳納再抗
告費新臺幣1,000 元。再為抗告非以其違背法令為理由，不得再
為抗告。
中　　華　　民　　國　　96　　年　　5　　月　　4  　　日
                                書  記  官  黃一秋
